臺灣高等法院臺中分院刑事判決
110年度上易字第550號
上  訴  人  臺灣彰化地方檢察署檢察官
上  訴  人  
即  被  告  蔡家寶


選任辯護人  周瑞鎧律師（法扶律師）
上列上訴人因被告加重竊盜等案件，不服臺灣彰化地方法院109
年度易字第354號，中華民國110年2月17日第一審判決（起訴案
號：臺灣彰化地方檢察署108年度偵字第8857號），提起上訴，
本院判決如下：
    主  文
原判決關於丙○○竊取乙○○行動電話無罪部分撤銷。
丙○○犯侵入住宅竊盜罪，處有期徒刑陸月，如易科罰金以新臺幣
壹仟元折算壹日。
其他上訴駁回。
第二項撤銷改判所處之刑，與上訴駁回部分所處之刑，應執行有
期徒刑捌月，如易科罰金以新臺幣壹仟元折算壹日。
    事  實
一、丙○○意圖為自己不法所有，於民國108年8月17日凌晨2時19
    分至同日凌晨2時55分許間，騎乘車牌號碼000-000號機車至
    乙○○位在彰化縣○○鎮○○巷0號住宅外，徘徊、探看多時後，
    以不詳方法侵入乙○○住宅，竊取乙○○所有放置客廳方桌上之
    SAMSUNG牌金色Note手機（下稱三星手機）1支，得手後旋即
    逃逸。嗣經警於同年月20日上午，持法院搜索票，搜索丙○○
    之彰化縣○○鎮○○路0段000號住所，當場扣得乙○○上開手機。
二、丙○○於民國108年8月19日凌晨2時30分許，前往其鄰居丁○○
    位在彰化縣○○鎮○○路0段000號居所兼越南小吃雜貨店之後門
    外，先以不詳方法，越過丁○○上址居所鐵製後門，再打開鐵
    製後門旁之主建物木門及房間木門，而無故侵入丁○○上址居
    所房間，因其甫將上半身探入丁○○房間內，旋為丁○○發覺即
    逃離現場。嗣丁○○報警處理，始查悉上情。
三、案經彰化縣警察局芳苑分局報告及丁○○告訴臺灣彰化地方檢
    察署檢察官偵查起訴。
    理  由
一、證據能力方面：
　㈠被告丙○○及辯護人爭執證人即告訴人丁○○（下稱告訴人丁○○
    ）於108年8月20日警詢時證稱關於看到被告逃跑時撞到鐵門
    而跌倒之部分，係臆測之詞，主張無證據能力，而告訴人丁○○該部分之證述，屬被告以外之人於審判外之陳述，為傳聞
    證據，自無證據能力。
　㈡被告辯護人稱警方於108年8月20日上午對被告住處執行搜索
    扣押，惟當時並無所謂乙○○於108年8月17日手機失竊的報案
    紀錄，員警於108年8月20日上午到場搜索時，搜索票沒有關
    於乙○○失竊手機的記載，是關於本案手機之扣押筆錄、扣押
    目錄、收據及照片均無證據能力云云，然按刑事訴訟法第12
    8條第1項第2款明定，搜索票應記載「應扣押之物」，以限
    制得實施扣押之標的物。查告訴人乙○○於108年8月16上午11
    時許至萬興派出所報案，指稱其於108年8月15日凌晨遭人侵
    入住宅竊取新臺幣（下同）5萬2,000元、放置身分證明文件
    （健保卡、汽車駕照）之黑色腰包、金項鍊1條、金戒指3枚
    、金手鍊2條、金耳環1副等語，警方據而調閱告訴人乙○○上
    址住處旁於108年8月15日凌晨之監視錄影畫面後，認被告涉
    有嫌疑，乃於108年8月19日向臺灣彰化地方法院聲請搜索票
    ，經該院於同日准予核發108年聲搜字903號搜索票，搜索票
    上記載「應扣押物」為「被搜索人丙○○涉嫌竊取被害人之黑
    色腰包、金飾及財物等不法得利」，嗣員警於108年8月20日
    上午8時28分許至8時45分許，持上開搜索票至被告住處執行
    搜索，並扣得三星手機1支等情，有該院108年聲搜字903號
    搜索票影本、彰化縣警察局芳苑分局搜索扣押筆錄、扣押物
    品目錄表、扣押物品收據在卷可參，是告訴人乙○○於108年8
    月16日警詢指述被告侵入其住宅竊盜時，被告尚未竊得本案
    手機，然彰化縣警察局芳苑分局係於108年8月19日向臺灣彰
    化地方法院聲請搜索票，經該院於同日准予核發108年聲搜
    字903號搜索票，即於法院核發搜索票時，被告已然竊得該
    手機，而上該搜索票上記載「應扣押物」為「被搜索人丙○○
    涉嫌竊取被害人之黑色腰包、金飾及財物等不法得利」，並
    未明文排除手機，本案警方既先取得搜索票，始依據搜索票
    搜索扣押上述被告竊得之手機，本難謂不適法，況「除法律
    另有規定外，實施刑事訴訟程序之公務員因違背法定程序取
    得之證據，其有無證據能力之認定，應審酌人權保障及公共
    利益之均衡維護。」，刑事訴訟法第158條之4定有明文，退
    萬步言之，縱認警方先查扣本案手機始交由被害人指認，屬
    有程序瑕疵，然被告素行不佳，前即曾有侵入他人住宅竊取
    手機犯行（即臺灣彰化地方法院108年度易字第820號案件等
    )，本案手機並非新品，被害人本非必能及時發現失竊而報
    警，如僅因被害人未及時報警，即認警方查扣被告竊得物品
    係違法搜索或違法扣押，實屬過於苛刻，難認符合社會公義
    及人民法律情感，警方既係依據搜索票實施搜索扣押，自無
    何未保障被告人權情事，更未違公共利益，是依上述刑事訴
    訟法第158條之4規定，應認本案手機之扣押筆錄、扣押目錄
    、收據及照片等均具有證據能力。
　㈢其餘下列所引用被告以外之人於審判外之陳述，公訴人、被
    告及辯護人於本院審理時均不爭執證據能力，迄言詞辯論終
    結前均未聲明異議，本院審酌該等證據作成時並無違法及證
    明力明顯過低之瑕疵等情況，認以之作為證據應屬適當，該
    等供述證據均有證據能力；至非供述證據部分亦查無違反法
    定程序取得之情，並無顯不可信之情況與不得作為證據之情
    形，認均有證據能力。
二、認定犯罪事實所憑之證據及理由：訊據被告丙○○固不否認確
    於108年8月17日凌晨有在告訴人乙○○住處附近徘徊找兒子及
    於108年8月20日，在其住所，經警查獲上述三星手機情事，
    惟否認有加重竊盜犯行，辯稱伊係於約半年前，透過FACEBO
    OK向不詳姓名者以3千元購得該手機云云，亦不否認有於108
    年8月19日凌晨出門之事實，惟矢口否認有何侵入告訴人丁○○居所之犯行，辯稱其天天都在住家附近徘徊，有時候是載
    著耳機唱歌，當時伊是騎車出門找兒子云云，辯護人並為被
    告辯稱犯罪事實一部分的手機係違法搜索，犯罪事實二部分
    之監視器鏡頭所朝向之巷子盡頭係二溪路大馬路，人車往來
    頻繁，但拍攝到的人影均在二溪路旁活動，與告訴人丁○○所
    稱有人侵入其後門之情形不符合，亦無被告入侵之影像紀錄
    ，且告訴人丁○○後門被撬開之痕跡並非新痕跡，至於告訴人
    丁○○證稱看到被告逃跑時撞到門而跌倒為臆測之詞等語。經
    查：
　㈠竊取手機部分：
　①告訴人乙○○於108年8月20日警詢明陳其於108年8月17日上午
    發現遭人侵入住宅竊取三星手機，手機型號是金色NOTE 4，
    特徵為充電口周圍有掉漆及撬過的痕跡等語，並於108年8月
    20日領回查扣之三星手機一節，有告訴人乙○○於108年8月20
    日警詢筆錄、贓物認領保管單存卷可參（見偵卷第25至27頁
    、第55頁）。
　②被告稱其於遭查獲之半年前，透過FACEBOOK向不詳姓名者以3
    千元購得該手機云云，惟就其購得本案手機一節並未見任何
    事證可憑，且被告稱係遭查獲半年前購得手機，與其於108
    年8月20日警詢初始稱係108年8月9日購得，顯屬南轅北轍，
    差距甚大，無非係因被告於警詢初始胡亂編造購買日期，嗣
    後思量其甫於108年8月9日購得手機，卻無法提出購買證明
    ，顯無法獲得採信，始事後翻異前詞改稱遭查獲之半年前購
    得。又被告稱係以面交（買賣雙方相約碰面當面交付貨物及
    金錢）方式購得手機，則伊與該賣家自應有相約碰面言明時
    間地點之聯絡紀錄（以FACEBOOK言，通常係利用MESSENGER
    傳送文字訊息），合法買賣亦無特予刪除訊息之必要，然卻
    無任何此方面之聯絡資料可考。被告稱購得之手機完全未使
    用於通訊或照相，僅供其配偶看YOUTUBE影片，其配偶如有
    使用行動電話通話之必要，尚須向其兒子借用云云，惟其所
    述顯與通常智慧型手機用途不符，無非本案手機上並無任何
    被告或家人使用手機已達半年之紀錄（如電話簿、通話通訊
    紀錄、APP個人帳戶、存檔生活相片），始不得不如此狡辯
    ；其配偶既仍有使用手機通話必要，何不直接撥打該三星手
    機，又何須另向其兒子借用，所述各情均違情悖理，無從採
    信。
　③又被告於原審提出收據一紙，稱其於108年8月18日有購買本
    案手機之副廠電池一個云云，然顯無從以被告有購買手機電
    池即逕認本案手機亦係被告購得。告訴人乙○○係於108年8月
    17日失竊手機，被告既稱其係半年前購得本案手機，然此半
    年間均無購買電池之需求，何其巧合，卻於告訴人乙○○手機
    失竊隔日即須購買電池，以事理言，無非係竊得手機後發現
    手機電池已不堪用，始須另行購置。
　④又被告之配偶伍○○於原審結證稱係於本案遭搜索約半年前，
    與被告一同以面交方式購得本案手機云云，然伍○○係被告之
    配偶，難免廻護，其所述面交購得日期與被告於警詢稱108
    年8月9日購得，亦顯不符；且既有購置手機必要，伍○○於原
    審卻又稱係在本案遭搜索前約2、3個月，伊始開始使用手機
    ，之前無人使用（原審卷第319頁等），亦屬違反情理，是
    無從以伍○○證述為有利被告之認定。
　㈡侵入住宅部分：　
　①告訴人丁○○於108年8月19日上午11時28許至彰化縣警察局芳
    苑分局萬興派出所報警，並證述：108年8月19日凌晨2時30
    分許，我在睡覺，發現第三道後門的門縫有亮光透出，起身
    查看有人侵入，要追的時候對方已經跑走，該人之特徵為臉
    瘦瘦、30出頭歲、身高約160幾公分，第二、三道門都有被
    撬開的痕跡等語（見偵卷第29至31頁）；嗣於108年8月20日
    製作警詢筆錄時指認侵入其居所之人為被告等情，有其警詢
    筆錄、指認犯罪嫌疑人紀錄表在卷可參（見偵卷第33至35頁
    、第61至62頁）；復於偵查中證述：108年8月19日凌晨2時
    許，我因為太熱睡不著，翻來翻去，並且去弄電風扇，當時
    床頭上有個小燈有打開，床就在門旁邊，我不知道有人撬開
    我的門，但我發現掛在牆壁上的相框有燈光的反射，而我女
    兒上班還沒回家，門也沒有開，怎麼會有燈光進來，就看到
    被告拿小支的手電筒照，也有把上半身探進來，我看到被告
    後，被告就趕快跑，我追出去沒看到他，早上我就去報警，
    被告住在我隔壁等語（見偵卷第157至158頁、第235至237頁
    ）；於原審審理時證述：被告是我隔壁鄰居，於108年8月19
    日凌晨2時許有來我經營的越南小吃雜貨店，我本來睡在樓
    上，後來因為太熱就去樓下房間睡，我居所後方進來依序有
    鐵門、建物木門及房間木門共三道門，都有上鎖，房間木門
    打開就是我的折疊床，床擺在房間中間，門對到的牆壁掛的
    是我的結婚照，當時我頭朝向進門的右邊，腳朝向進門的左
    邊，頭頂上的位置有在插座上開一顆小燈當作夜燈，但我沒
    有睡著，有人拿手電筒照到房間內的結婚照，我看到光很亮
    嚇到，先看到被告的上半身進來，之後才看到被告，他拿手
    電筒往裡面照，並看頭看尾，我有看到被告的臉，爬起來跑
    過去要抓他，但被他跑掉，我就到外面查看，但人不見，三
    道門都遭被告打開，隔天我去萬興派出所報案，警察到我居
    所採集指紋，並調閱我家前後面的監視錄影，但警察沒有給
    我看錄影，也跟鄰居說不可以給我看。我居所鐵門上面跟天
    花板中間有一個縫沒有貼起來，人可以翻進去，我沒有聽到
    有人拿東西撬門的聲音，但被告有撬門，因為三道門都有上
    鎖，去警局做筆錄之前我母親叫我不要提告，不過我對這件
    事很生氣，案發當天早上還是去報警，但我當時沒有說那個
    人就是被告，因為我母親叫我不要說，隔天警察通知我做筆
    錄，並拿一些照片給我指認，因為我還是很生氣，所以我有
    說是被告等語（見原審卷第305至316頁）。
　②經原審勘驗告訴人丁○○居所附近之監視器畫面，可見畫面時
    間108年8月19日凌晨2時10分許至2時42分許（依偵卷第113
    至115頁警方說明欄註記監視器時間快10分鐘，故實際時間
    為凌晨2時許至2時32分許），有人步行出現在告訴人丁○○居
    所旁巷子近○○路0段之位置，並手持發光物體，於畫面時間
    凌晨2時42分許（實際時間為凌晨2時32分許），消失在畫面
    左方建築物一節，有原審109年6月30日、110年1月13日勘驗
    筆錄、監視器畫面截圖在卷可考（見原審卷第139至142頁、
    第185至197頁、第385頁）。參以告訴人丁○○於警詢、偵查
    及原審審理時就案發經過之證述始終一致，且未經提示監視
    器畫面，即可明確證述有人於案發當日凌晨2時30分許持手
    電筒侵入其居所並離去，與監視器畫面內容呈現之實際時間
    、人物及物品相符，又本院審酌告訴人丁○○於案發當日及翌
    日製作警詢筆錄時，即表明侵入其居所之人之特徵及指認該
    人為被告，且告訴人丁○○與被告為鄰居關係，對於被告之面
    貌特徵自有一定之概念及記憶，衡情應無時間久遠記憶不清
    或有誤認之情，亦未見告訴人丁○○與被告間有何嫌隙、恩怨
    ，是告訴人丁○○並無陷害被告之動機，堪信告訴人丁○○上開
    證述應屬可信。
　③被告及辯護人雖以前詞置辯。然參諸現場照片（見偵卷第111
    頁編號10），可見告訴人丁○○居所及大門係面臨○○路0段，
    居所左邊為一小巷，鐵製後門則緊鄰該小巷，並距離○○路0
    段約3間房屋之距離，該小巷往西北方向可通往○○路0段，而
    監視器鏡頭係安裝在告訴人丁○○居所後方，畫面右半邊視線
    遭牆壁阻擋，自無從直接攝得告訴人丁○○居所鐵製後門遭人
    侵入之情形。又告訴人丁○○曾稱其居所數次遭人撬門進入行
    竊，而觀之現場照片（見偵卷第107頁、第109頁），可見告
    訴人丁○○居所後方第二、三道門被撬開之痕跡並非新痕跡，
    以通常經驗而論，該門鎖之狀態並非安全堅固而不易開啟，
    更證告訴人丁○○證述其未聽到門被撬開卻遭人侵入等語可信
    。至告訴人丁○○於警詢及偵查中雖曾證稱有看到被告離開時
    撞到鐵門跌倒等語，然其已於原審審理時證稱：沒有看到被
    告腳撞到門，是因為當天晚上看到被告父親載被告出門，聽
    隔壁鄰居詢問被告，才知道被告要去看醫生，所以才跟警察
    說有看到被告撞到鐵門跌倒等語（見原審卷第309至310頁、
    第314頁），足見告訴人丁○○係事後為加強其證言之可信性
    方為該部分之證述，此部分不利被告之內容雖不可憑採，然
    告訴人丁○○就其餘案發經過前後證述一致，並無重大矛盾或
    瑕疵，指證情節亦合於常理，復有上開監視器畫面可資補強
    ，經本院認其證言可信，已如前述，故不影響其前開其餘證
    詞之可信度。
　㈢綜上所述，被告於108年8月17日凌晨，侵入乙○○住宅，竊取
    乙○○所有放在客廳方桌上之三星手機，及於108年8月19日凌
    晨2時30分許無故侵入告訴人丁○○居所，應可認定。被告所
    為之辯解，僅係卸責之詞，不足採信。從而，被告犯行堪以
    認定，應依法論科。
三、論罪科刑：
　㈠被告行為後，刑法第306條第1項業於108年12月25日修正公布
    ，並於同年月27日施行，該條之罰金刑部分固經修正，然修
    正前罰金數額本應依刑法施行法第1條之1第2項前段規定提
    高為30倍，本次修法僅係將上開條文之罰金數額調整換算後
    予以明定，故修正前後之罰金刑度實質上並無變更，非屬法
    律有變更，並無新舊法比較適用之問題，應逕行適用新法，
    先予敘明。
　㈡核被告所為，就事實一部分，係犯刑法第321條第1項第1款之
    侵入住宅竊盜罪，就事實二部分，係犯刑法第306條第1項之
    侵入住宅罪，所犯二罪犯意各別，應分論併罰。
四、本院之判斷：　　　
　㈠事實一部分：原審未詳酌本案手機扣押是否足影響人權保障
    及公共利益之均衡維護，遽認本件手機扣押為違法，並因而
    為被告此部分無罪諭知，尚有未洽，檢察官就此上訴有理由
    ，應由本院就此部分撤銷改判，審酌被告前即有侵入他人住
    宅竊取手機經判處罪刑並獲緩刑之紀錄，竟不知悔改，再犯
    前愆，兼衡其犯罪之動機、目的、手段、犯罪所生之危害，
    及其國中畢業之智識程度，從事臨時工，為中低收入戶，需
    扶養2名未成年子女之家庭生活狀況等一切情狀，量處如主
    文第二項所示之刑，並諭知易科罰金之折算標準。
　㈡事實二部分：原審以被告此部分犯罪事證明確，並審酌被告
    凌晨時分無故侵入告訴人丁○○居所，侵害他人居住安全法益
    ，造成他人住處安寧之破壞及困擾，危害社會治安，所為實
    有不該，且犯罪後未與告訴人丁○○達成和解，兼衡其犯罪之
    動機、目的、手段、犯罪所生之危害，及其國中畢業之智識
    程度，從事臨時工，為中低收入戶，需扶養2名未成年子女
    之家庭生活狀況等一切情狀，量處有期徒刑三月，並諭知易
    科罰金之折算標準，認事用法核無違誤，被告此部分上訴意
    旨否認犯罪並無理由，應予駁回。
　㈢審酌被告素行、侵害法益程度等情，為整體評價後，就第二
    項撤銷改判所處之刑，與上訴駁回部分所處之刑，定應執行
    刑有期徒刑捌月，如易科罰金以新臺幣壹仟元折算壹日。　
五、據上論斷，應依刑事訴訟法第368條、第369條第1項前段、
    第364條、第299條第1項前段，刑法第321條第1項第1款、第
    41條第1、8項、第51條第5款，刑法施行法第1條之1，判決
    如主文。
本案經檢察官王元郁提起公訴，檢察官陳詠薇提起上訴，檢察官
甲○○到庭執行職務。
中　　華　　民　　國　　110 　年　　9 　　月　　29　　日
            刑事第九庭　  審判長法　官　紀  文  勝
                                法　官　賴  妙  雲
                                法　官　姚　勳　昌
以上正本證明與原本無異。
改判有罪部分，被告或得為被告利益上訴之人得上訴。
其餘不得上訴。 
如不服本判決應於收受送達後20日內向本院提出上訴書狀，其未
敘述上訴理由者，並得於提起上訴後20日內向本院補提理由書狀
（均須按他造當事人之人數附繕本）「切勿逕送上級法院」。因
疫情而遲誤不變期間，得向法院聲請回復原狀。
                                書記官  溫  尹  明
中　　華　　民　　國　　110 　年　　9 　　月　　29　　日

附錄本案論罪科刑法條：
中華民國刑法第321條
犯前條第1項、第2項之罪而有下列情形之一者，處6月以上5年以
下有期徒刑，得併科50萬元以下罰金：
一、侵入住宅或有人居住之建築物、船艦或隱匿其內而犯之。
二、毀越門窗、牆垣或其他安全設備而犯之。
三、攜帶兇器而犯之。
四、結夥三人以上而犯之。
五、乘火災、水災或其他災害之際而犯之。
六、在車站、港埠、航空站或其他供水、陸、空公眾運輸之舟、
    車、航空機內而犯之。
前項之未遂犯罰之。

中華民國刑法第306條第1項
無故侵入他人住宅、建築物或附連圍繞之土地或船艦者，處1年
以下有期徒刑、拘役或9千元以下罰金。